臺灣高等法院刑事判決
111年度上訴字第3840號
上  訴  人  臺灣新北地方檢察署檢察官
被      告  王毓霏



選任辯護人  黃傑琳律師
上列上訴人因被告違反洗錢防制法等案件，不服臺灣新北地方法
院111年度金簡上字第45號，中華民國111年8月10日第一審判決
（聲請簡易判決處刑案號：臺灣新北地方檢察署110年度偵字第4
1281號），提起上訴，本院判決如下：
    主  文
上訴駁回。
    理  由
一、聲請簡易判決處刑意旨略以：被告甲○○（下稱被告）得預見
    提供金融帳戶予不相識之人使用，可能被持以作為收取不法
    款項之用，且一般正常交易，多使用自己帳戶收取款項，以
    降低轉手風險並杜爭議，殆無使用他人帳戶收取匯款，再行
    要求帳戶所有人提領款項另為交付之可能，故先行提供帳戶
    ，再依指示提領款項交付之工作，實為收取詐欺等犯罪贓款
    之俗稱「車手」行為，竟仍不違背其本意，而與真實姓名年
    籍不詳綽號「林文龍」之成年詐騙人員，共同基於意圖為自
    己不法所有之詐欺、洗錢等犯意聯絡，於民國110年5月26日
    前不詳時日，在新北市新莊區居所，將其申辦之彰化商業銀
    行股份有限公司帳號000-00000000000000號帳戶（下稱彰銀
    帳戶）之存摺、身分證件等帳戶資料（聲請簡易判決處刑書
    贅載提款卡），提供予「林文龍」所屬詐騙集團使用。嗣「
    林文龍」取得上開帳戶後，竟與詐騙集團成員共同意圖為自
    己不法所有，基於詐欺取財之犯意聯絡，於110年5月26日11
    時許，致電予告訴人乙○○，佯裝為告訴人之姪子，向告訴人
    誆稱：急需用錢云云，使告訴人陷入錯誤，於同日12時16分
    許，臨櫃無摺匯款新臺幣（下同）25萬元至上開彰銀帳戶。
    其後，被告旋依「林文龍」指示，於同日14時4分許、14時1
    4分許、14時15分許，在新北市○○區○○路000號彰化商業銀行
    思源分行內，自上開帳戶陸續提領22萬8,000元、1萬元、1
    萬2,000元，並將上開款項交予「林文龍」指定之人，以此
    方式掩飾、隱匿前揭詐欺犯罪所得之去向及所在。因認被告
    涉犯刑法第339條第1項詐欺取財、洗錢防制法第2條第2款、
    第14條第1項洗錢等罪嫌等語。
二、按犯罪事實應依證據認定之，無證據不得認定犯罪事實；不
    能證明被告犯罪者，應諭知無罪之判決，刑事訟訴法第154
    條第2項、第301條第1項分別定有明文。又事實之認定，應
    憑證據，如未能發現相當證據，或證據不足以證明，自不能
    以推測或擬制之方法，以為裁判基礎；且認定犯罪事實所憑
    之證據，雖不以直接證據為限，間接證據亦包括在內，然而
    無論直接或間接證據，其為訴訟上之證明，須於通常一般之
    人均不致有所懷疑，而得確信其為真實之程度者，始得據為
    有罪之認定，倘其證明尚未達到此一程度，而有合理之懷疑
    存在時，尚難為有罪之認定基礎（最高法院40年台上字第86
    號、76年台上字第4986號判例參照）。再刑事訴訟法第161
    條第1項規定：檢察官就被告犯罪事實，應負舉證責任，並
    指出證明之方法。因此，檢察官對於起訴之犯罪事實，應負
    提出證據及說服之實質舉證責任。倘其所提出之證據，不足
    為被告有罪之積極證明，或其指出證明之方法，無從說服法
    院以形成被告有罪之心證，基於無罪推定之原則，自應為被
    告無罪判決之諭知（最高法院92年台上字第128號判例參照
    ）。　　
三、聲請簡易判決處刑意旨認被告涉犯詐欺取財、洗錢罪嫌，無
    非係以被告供述、證人即告訴人於警詢之指訴、上開彰銀帳
    戶之交易明細、告訴人提供之存摺內頁影本、匯款傳票、其
    與詐騙集團間之對話紀錄截圖、受理詐騙帳戶通報警示簡便
    格式表及監視器畫面等，為其主要論據。
四、訊據被告堅詞否認有何詐欺取財、洗錢之犯嫌，辯稱：我有
    去領錢，是對方要我這樣做，我不曉得這是詐騙的流程，我
    並不知情，「林文龍」說他們的財務長叫乙○○，會匯款進來
    ，再派她的姪子到我家把錢領走，我那時候不曉得這是詐騙
    集團；我只是單純想要貸款，我是在網路搜尋「貸款」，就
    找出代辦的公司，我有打電話給銀行詢問可否貸款，銀行都
    說不行，因為疫情之後收入減半，沒有業績，銀行認為我資
    力不夠，我才從網路找，詐騙集團的黃建國說信用有瑕疵，
    他們可以百分之百通過，我才信任他們等語。辯護人辯稱：
    被告因遭逢疫情薪水減半，而有貸款需求，惟因被告前與花
    旗銀行辦理協商紀錄，致無法再向銀行貸款，故被告在網路
    上尋覓民營信貸公司，嗣暱稱「貸款達人黃建國」之人與被
    告聯繫，其向被告要求之勞保異動書、聯徵資料，與一般貸
    款所需資料相符，且其一再保證過件，並向被告表示因還款
    能力不足，只需做好流水帳即可，致被告誤信僅須配合提供
    流水帳即可順利貸款；又依照「林文龍」提出之委託合約書
    有律師簽章，且清楚載明為辦理貸款所需費用、違約規定，
    且「林文龍」表示匯款人為乙○○，與實際匯款人名相同，11
    0年5月26日向被告拿取款項之人為年輕人，與「林文龍」所
    稱財務長的姪子年齡相當，被告因此誤信而將款項交付；況
    被告提供之彰銀帳戶為被告薪資轉帳帳戶，且從彰銀帳戶可
    見存款金額一直維持很低的狀態，又被告並無將彰銀帳戶、
    提款卡、密碼交付他人，這些仍在被告保管中，被告係為了
    要貸款，以為告訴人乙○○的錢是為了要美化帳戶，然與本案
    是否構成詐欺告訴人乙○○的不確定故意是兩回事，被告主觀
    上並無詐欺之主觀犯意，被告是因為缺錢要辦理貸款，不是
    要提供帳戶給詐騙集團使用等語。
五、經查：
（一）被告於110年5月26日前某日，將其申辦彰銀帳戶之存摺封
      面、身分證正反面之翻拍照片，傳送予真實姓名年籍不詳
      、LINE暱稱「貸款達人黃建國」之人，於申辦過程中，「
      黃建國」要求被告與自稱「林文龍」之人聯繫，嗣「林文
      龍」因承辦所需，要求被告簽署「委託合約書」，於此期
      間，「黃建國」、「林文龍」等人及其所屬詐欺集團成員
      於110年5月26日11時許，致電予告訴人，佯裝為告訴人之
      姪子，向告訴人誆稱：急需用錢云云，使告訴人陷入錯誤
      ，於同日12時16分許，臨櫃無摺匯款25萬元至上開彰銀帳
      戶，其後被告依「林文龍」指示，於同日14時4分許、14
      時14分許、14時15分許，在新北市○○區○○路000號彰化銀
      行思源分行內，自上開彰銀帳戶陸續提領22萬8,000元、1
      萬元、1萬2,000元，並將上開款項交予「林文龍」指定之
      姓名年籍不詳之人等情，此據被告於偵查、原審準備程序
      坦承在卷(見110年度偵字第41281號卷〈下稱偵卷〉第32至3
      3頁，原審111年度金簡上字第45號卷〈下稱原審卷〉第99、
      143至144頁)，核與證人即告訴人於警詢之證述相符（見
      偵卷第7至8頁），並有被告提領款項之監視器畫面、彰化
      縣警察局彰化分局中正派出所受理詐騙帳戶通報警示簡便
      格式表、告訴人之臺灣銀行存摺封面及內頁影本、告訴人
      與詐欺集團之LINE對話紀錄、匯款申請書、彰化商業銀行
      汐科分行110年7月9日彰汐科字第1100000019號函暨檢附
      之彰銀帳戶開戶資料及交易明細及被告與「黃建國」、「
      林文龍」之對話紀錄等件在卷可參(見偵卷第11至19、20
      至24、35至86頁，原審卷第149至217頁)，是此部分事實
      堪予認定。
（二）按刑法上之故意，可分為直接故意與不確定故意（間接故
      意），行為人對於構成犯罪之事實，明知並有意使其發生
      者，為直接故意；行為人對於構成犯罪事實，預見其發生
      而其發生並不違背其本意者，為間接故意。又刑法詐欺罪
      雖不處罰過失，然「有認識過失」與「不確定故意」二者
      對犯罪事實之發生，均「已有預見」，區別在於「有認識
      過失」者，乃「確信」該事實不會發生，而「不確定故意
      」者，則對於事實之發生，抱持縱使發生亦「不在意」、
      「無所謂」之態度。再者，對於社會上人事物之警覺性與
      風險評估，本因人而異，且詐騙手法日新月異，詐欺集團
      成員大多能言善道、鼓舌如簧，盡其能事虛捏誆騙，故是
      否受騙實與個人教育、智識程度、社會背景非必然相關，
      此觀諸各種詐騙手法雖經政府大力宣導，媒體並大幅報導
      ，仍有眾多被害人持續受騙上當，即可知悉。且詐欺犯罪
      之被害者，除遭詐騙錢財外，亦有可能遭詐騙個人證件、
      金融機構存摺、行動電話門號等物，甚至尚有在不知情之
      狀況下遭詐欺集團設局利用出面領款之人，自不得僅以申
      請辦理貸款或求職應徵工作者乃出於任意性交付金融帳戶
      存摺、金融卡及密碼等資料正式提領贓款進而交付詐欺成
      員之人，再憑空佐以虛幻、浮動之通常人標準應有之客觀
      合理智識經驗，即率爾認定渠等必有幫助或參與詐欺取財
      、洗錢之認知及故意。因此，交付或輾轉提供金融帳戶等
      工具性資料之人提交贓款者是否參與或幫助詐欺取財、洗
      錢罪，既有受詐騙始交付之可能，就渠等是否確係出於直
      接或間接故意之認識而為參與或幫助詐欺、洗錢之行為，
      自應按證據法則從嚴審認。又所謂洗錢，除利用不知情之
      合法管道（如金融機關）為之外，尚須行為人主觀上有使
      犯罪所得財物或利益之來源合法化之犯意，客觀上有改變
      該財物或利益之本質，以避免追訴處罰所為之掩飾或藏匿
      行為，始克相當。反之，如非基於自己自由意思而係被脅
      迫、遭詐欺等原因而交付帳戶或提交贓款，則交付帳戶或
      提交贓款之人並無幫助、參與犯罪或洗錢之意思，亦非認
      識收受其帳戶者將持以對他人從事詐欺取財等財產犯罪，
      或有藉由該帳戶使犯罪所得財物或利益之來源合法化之行
      為而仍為交付。是其交付帳戶之相關資料或提交贓款時，
      既非能預測其帳戶或提交之贓款將被他人作為詐欺取財或
      掩飾、隱匿犯罪所得之工具，則其交付帳戶相關資料或提
      交贓款之行為，即不能成立幫助、參與詐欺取財或洗錢等
      犯罪。而於判斷帳戶交付或提交贓款者是否具有預見而不
      違背其本意之幫助、參與詐欺或洗錢犯意，或應得斟酌帳
      戶資料交付前或提交贓款前之對話、磋商、查證過程、事
      後之行為反應，並綜合帳戶交付或提交贓款人之理解判斷
      能力、教育智識程度、生活工作經歷及其他各項情事，予
      以研判，斷不能僅因帳戶交付人有提供帳戶、提交贓款之
      客觀行為，即認其有幫助、參與詐欺取財或洗錢之主觀犯
      意。故而，關於交付金融帳戶、贓款之人是否成立幫助、
      參與詐欺取財罪或洗錢罪，既因有受詐騙而交付帳戶資料
      或提交贓款之可能，基於無罪推定、罪疑唯輕之證據法則
      ，就其是否確係基於直接故意或間接故意而為幫助或參與
      詐欺取財、洗錢行為，自應從嚴審慎認定，倘有事實足認
      提供金融帳戶等工具性資料者顯或提交贓款之人有可能係
      遭詐騙所致，或該等資料歷經迂迥取得之使用後，已然逸
      脫原提供者最初之用意，乃提供者所不知或無法防範，此
      時，復無明確事證足以確信提供金融帳戶等工具性資料者
      或提交贓款之人，有何直接或間接參與或幫助犯罪故意，
      因而對於其主觀犯意存有合理懷疑時，基於罪疑唯輕、有
      疑唯利被告之刑事訴訟原則，自應為有利於行為人之認定
      ，以免逸脫無罪推定原則。
（三）被告於110年5月間具資金需求，惟因前有債務協商及債務
      之紀錄而無法向銀行貸款，被告乃於同年5月間於網際網
      路快貸網股份有限公司尋覓貸款機會，嗣於同年月20日，
      即有自稱「黃建國」之人以通訊軟體LINE訊息，與被告取
      得聯繫，告知能夠協助被告辦理貸款等情，此有被告與「
      黃建國」通訊軟體LINE對話記錄等在卷可憑（見偵卷第59
      至86頁），並經原審當庭勘驗被告手機傳送予「黃建國」
      之財團法人金融聯合徵信中心當事人綜合信用報告在卷可
      佐（見原審卷第141頁），足認被告於110年間確有負債紀
      錄，是被告辯稱其因債信不佳，無法向銀行辦理貸款，始
      於同年5月於網際網路易借網網站尋覓貸款機會，而與Lin
      e暱稱為「黃建國」之人聯繫貸款事宜等情，為實在之詞
      。可徵被告初與「黃建國」、「許文龍」之聯絡貸款事誼
      並非虛妄，是被告主觀上是否存有不法所有之意圖，已非
      無疑。
（四）再觀諸被告與「黃建國」之詢問貸款流程，及後續與「林
      文龍」聯繫之LINE對話紀錄：
　　1.被告於110年5月20日在網路上搜尋至快貸網股份有限公司
      ，聯繫上自稱「黃建國」之人，嗣被告加入該人之LINE帳
      號後，於同日15時50分至19時52分，有如下之對話(見偵
      卷第59至67頁)：「
　　　被告：您是哪間民營信貸？
　　　對方：我是銀行代辦，專門做銀行信貸。
　　　被告：哪間銀行呢？
　　　對方：我有12間銀行配合(傳送載有台灣快貸網股份有限
      公司、黃建國之名片)。
　　　被告：但是我有跟花旗前置協商，不知道還能貸款嗎？但
      是我繳款都正常。只是最近需要用到錢。
　　　對方：銀行有瑕疵，就看我們代辦人脈。我送件都是100%
      過件，過件才有代辦費收。
　　　被告：利息應該很高吧。
　　　對方：年利率7%。
　　　被告：那我需要50萬貸款的出來嗎？代辦費很貴吧？
　　　對方：50萬貸款下來收12000。
　　　被告：每個月我需繳多少？
　　　對方：50萬貸款7年一個月繳7,067。身分證、正反面、勞
      保異動書、聯徵資料、開戶銀行的存摺正面+內頁三頁(要
      看交易紀錄)，有幾個銀行都發給我。
　　　被告：我沒有勞保異動書和聯徵資料，我有自然人卡。我
      的薪資是彰銀和第一銀。
　　　對方：基本資料先給我申請額度。額度申請下來在討論補
      齊資料送件。
　　　被告：(傳送身分證正、反面照片、存摺內頁)。
　　　對方：有自然人憑證，上網下載。
　　　對方：額度申請下來了，請盡快補齊資料給我。聯徵比較
      要緊。
　　　被告：你找的是哪間銀行？
　　　對方：明天發給認識銀行主管討論送件。才決定送哪一間
      。
　　　被告：我要50萬喔，可以嗎？
　　　對方：額度申請50萬元。
　　　被告：好。我明天去郵局，用好拍給你。那撥款是下周一
      嗎？
　　　對方：送件。對保。撥款要3天。
　　　被告：好的，再跟我說哪家銀行是嗎？確定一定會辦到嗎
      ？」
　　2.對方復於110年5月21日10時20分傳送貸款人、電話、戶籍
      地址、公司名稱、地址、電話及聯絡人等基本資料樣張予
      被告填寫，被告填載其個人基本資料後回傳，其等於同日
      10時43分至17時17分，接續對話內容如下（見偵卷第70至
      78頁，原審卷第173至183頁）：「
　　　對方：我今天會找認識銀行主管討論送件，你後天下午三
      點跟我聯絡。
　　　被告：郵局沒辦法辦理勞保異動書，聯徵資料辦好了需7
      天時間才收的到。
　　　對方：我先找銀行談，你也申請。
　　　被告：黃先生，希望能貸款的到50萬元，再麻煩了。因為
      家人得肺癌三期快到四期，沒勞健保也沒有保險，所以這
      筆錢很重要。再麻煩你了。如果是60萬元也可以的。
　　　對方：銀行又不是我家。
　　　被告：不好意思，再麻煩你。」
　　3.被告於同年月23日12時50分至14時17分數次撥打語音電話
      予「黃建國」，於14時19分至同日18時40分其等對話如下
      （見原審卷第185至197頁）：「
　　　被告：我可以還得起貸款每個月的金錢，再麻煩你幫忙一
      下。我相信你能幫到我，再麻煩你幫忙。
　　　對方：50萬貸款5年，一個月9500。
　　　被告：我相信你能幫到我，再麻煩請你幫忙。這是哪一家
      ？
　　　對方：主要是還款能力不足，陽信銀行說流水帳做好就放
      款，所以我盡力去拜託副總幫忙。
　　　被告：拜託你了，我很需要這筆錢。我還得起，請不用擔
      心。
　　　對方：(傳送「林文龍」之LINE帳號。)林助理你好，我是
      甲○○，張副總介紹。因為請黃建國辦理銀行貸款，銀行要
      求我做流水帳，請林助理幫忙。談好時間通知我。
　　　對方：談好時間了嗎？
　　　被告：我們有連絡上了，26號之前他的資料要完整給他，
      還要去跑銀行。
　　　對方：我這邊銀行談好了，只要助理數據給我。送件!對
      保!撥款!
　　　被告：還是要給你聯徵資料和勞保異動書對嗎？
　　　對方：申請好了都給我。」
　　4.被告於5月23日15時04分至19時51分與「林文龍」聯繫後
      ，其等對話之情形略以（見偵卷第35至41頁）：「
　　　被告：林助理你好，我是甲○○，張副總介紹。因為請黃建
      國辦理銀行貸款，銀行要求我做流水帳，請林助理幫忙。
　　　對方：請你到7-11雲端下載合約書，填寫清楚、簽字蓋章
      ，拍照發給我。
　　　被告：好，這樣對嗎？(傳送合約書)
　　　對方：合約書都看清楚了嗎？第六項，律師說你打算貸款
      多少錢就填寫多少。
　　　被告：(傳送填載貸款50萬元之合約書)
　　　對方：好的，存摺封面拍給我確認。
　　　被告：(傳送第一銀行及彰銀帳戶之封面照片)還需要甚麼
      再跟我說，林先生，謝謝您的幫忙。感謝。」
　　5.被告於同年5月24日向「林文龍」表示已將其名下彰銀帳
      戶予第一帳戶相互綁定，並詢問之後該如何配合，「林文
      龍」表示等其通知，被告於5月25日再次詢問「黃建國」
      、「林文龍」辦理之進度，其等之對話如下（見偵卷第42
      至54、78至79頁，原審卷第197至203頁）：「
　　⑴「黃建國」與被告於同日12時07分至12時35分之對話：
　　　被告：(傳送勞保異動書)黃先生，除了陽信銀行還有別家
      的機會嗎？
　　　黃建國：目前還沒有其他銀行回覆。
　　　被告：林助理那邊也沒消息。
　　　黃建國：沒有跟助理談好嗎？
　　　被告：他沒說幾天幫我完成，我怕他時間會拖很久。他有
      回應我了。
　　　黃建國：拜託助理盡快安排。
　　⑵「林文龍」與被告於同日12時18分至21時54分之對話：
　　　被告：林先生，請問你那裏要幾天才能幫我處理完成。
　　　對方：是你一直沒時間配合財務安排，我這邊要2至3天。
　　　被告：要一整天的時間嗎？我有上早班跟晚班，拜託助理
      盡快安排，財務的時間是甚麼時候？
　　　對方：好的。
　　　被告：再麻煩你的。感謝。
　　　對方：明天早上7點，查詢餘額、列印明細表、拍照給我
      ，你搞錯了。請你明天早上到ATM查詢餘額。列印明細後
      ，拍照給我。
　　　被告：恩好。」
　　6.前述被告提供之對話內容擷圖，形式上與LINE之聊天頁面
      相符，並無任何偽造、變造之痕跡，應足認為真正，而依
      上述其等對話內容，可知「黃建國」於對話開始即傳送快
      貸網股份有限公司之名片，向被告解說貸款相關之金額、
      分期方式、貸款年限、貸款年利率，每月核算應繳金額之
      貸款相關之內容後，復向被告要求提供身分證、勞保異動
      書、聯徵資料、開戶金融機構之存摺及交易明細照片檔案
      以供審核，其內容足以看出被告確曾與「黃建國」之人商
      談貸款金額之借貸流程，而對方也要求被告提出相關財務
      證明，以為後續還款能力及風險評估之用，均核與一般金
      融機構借貸時評估風險之徵信作業相似，是被告辯稱其誤
      信對方係一般借貸業者，尚屬有據；且依被告與「黃建國
      」之對話內容可見，被告一再詢問是否可通過申貸、申辦
      進度，並保證可依約還款，進而配合「黃建國」之人提供
      本人及其家屬個人資料、勞保異動書、聯徵資料、金融機
      關開戶之存摺與內頁交易情形等，可見被告當時財務確屬
      困窘，有資金迫切需求孔急，始於聯繫後順應「黃建國」
      之要求一一提出其個人及家屬之基本資料，待「黃建國」
      向被告表示因還款能力評估不足而需製作流水帳之際，被
      告僅能曲意配合而已。準此，「黃建國」之人顯係詐欺集
      團之成員或係助力者，虛應同意貸款，並逐步設下陷阱，
      誘使被告入殼，進一步配合詐欺集團之運作。而被告當時
      主觀之意念僅圖求即時貸得款項應急，已無閒瑕考慮其他
      想法或防備警覺之心。被告所辯誤信「黃建國」為承貸款
      業務者且可為其申辦貸款及因而提供彰銀帳戶資料，並提
      領款項等語，信而有徵，並非出於虛佞，應可採信。
　　7.嗣後「貸款達人黃建國」以被告帳戶需做流水帳為由，將
      其轉介予自稱「林文龍」之助理，被告再提供其身分證、
      彰銀帳戶之照片予「林文龍」，「林文龍」要求被告本件
      借貸需至7-11便利商店下載合約書，並應將合約書填寫清
      楚、簽字蓋章後再行回傳，並教導被告如何填寫，被告前
      往下載後確實依要求填載「金貿資產合作協議書」，並在
      其上蓋章，將之拍照傳送予「林文龍」，「林文龍」始向
      其表示「會請財務安排」等情，有前開LINE通訊軟體翻拍
      照片在卷可稽（見偵卷第27至36頁）；而觀諸該合約書，
      係有關金貿資產管理顧問有限公司（下稱金貿公司）如何
      協助被告爭取銀行融資撥款、被告應如何加以配合、被告
      如成功過件後需支付金貿公司多少報酬、被告如有違約情
      形所需支付之違約金及擔負之法律責任等內容，該協議書
      並蓋有金貿公司之大印及律師之簽章等事實，有該合約書
      可參（見偵卷第26頁）。準此，被告相信「貸款達人黃建
      國」之貸款話術，進而與「林文龍」接洽，以審慎之態度
      依「林文龍」之要求下載、簽訂合約書再行回傳，該合約
      書內容對於雙方所應負擔之權利義務均予詳載並蓋有公司
      大印與律師見證章，以釐清雙方之權利義務，是詐騙集團
      以上開方式逐步營造協助貸款流程，讓被告因上開過程而
      相信該「貸款達人黃建國」、「林文龍」之說法及合約書
      效力，認合約公司所屬之助理「林文龍」對其所為之要求
      ，確實係為協助其取得銀行融資貸款，而不疑有他，因而
      落入詐騙集團之圈套，尚與遽難認被告所辯不足採信。
（五）再參以詐欺集團詐騙手法日新月異，縱然政府、金融機構
      與媒體已大肆宣導、報導，仍屢屢發生受騙之案件，其中
      被害者亦不乏有高學歷、收入優渥或具相當社會經驗之人
      ，受騙原因亦甚有不合常情者。若一般人會因詐騙集團引
      誘而陷於錯誤，進而交付鉅額財物，則金融帳戶持有人因
      相同原因陷於錯誤，交付存摺、金融卡、密碼等資料，誠
      非難以想像，自不能以吾等客觀常人智識經驗為基準，遽
      而推論交付帳戶者必具有相同警覺程度、對構成犯罪之事
      實必有預見。又提供或販賣金融帳戶予詐欺集團將會遭受
      刑事追訴，業經政府多方宣導周知，多數犯罪者亦因此遭
      到司法判刑制裁，因此詐欺集團益發不易藉由傳統收購手
      法蒐集人頭金融帳戶，遂改弦易轍，以迂迴或詐騙手法取
      得金融機構帳戶，故邇來詐騙集團藉由刊登廣告，利用亟
      需用錢之人，因有不良信用紀錄或苦無資力提供擔保，無
      法順利向一般金融機構借貸，而以代辦貸款為名義，藉此
      詐取金融帳戶資料者，不乏其例；此由政府曾在電視媒體
      上製播呼籲辦理貸款者小心防詐之宣導短片，各大報紙亦
      於分類廣告欄位旁一再提醒讀者切勿交付金融帳戶金融卡
      、存摺及密碼等語，即可明證確有民眾因辦理貸款而受詐
      騙交付帳戶資料之情形；故在經濟拮据之情形下，因辦理
      貸款過於急切，實難期待一般民眾均能詳究細節、提高警
      覺而免遭詐騙、利用，且一般人對於社會事物之警覺性或
      風險評估，常因人而異，此觀諸詐騙集團之詐騙手法雖經
      政府大力宣導及媒體大幅報導，受騙案件仍屢見不鮮，倘
      人人均有如此高度之智慧辨別真偽，則社會上何來眾多詐
      欺犯罪之受害者。是被害者除遭詐騙一般財物外，亦有可
      能遭人詐騙金融機構存摺、金融卡、密碼等物，自不得遽
      以認定辦理貸款者交付金融帳戶存摺、金融卡及密碼等資
      料或提交贓款即有參與或幫助詐款取財、洗錢之認知及故
      意。本院審酌被告提供彰銀帳戶資料時，年為45歲，自稱
      高職美容科畢業，畢業後均從事百貨化妝品工作（見原審
      卷第143頁），可知被告工作環境尚屬單純，社會歷練單
      一，且被告與「黃建國」、「林文龍」聯繫時，正值被告
      需款孔急之際，佐以被告之前未曾有交付金融帳戶之幫助
      詐欺取財案件經法院判決之前科紀錄，有本院被告前案紀
      錄表附卷可參，且從詐欺集團常用「製造金流、美化帳戶
      」之手法，輕易騙取他人帳戶存摺等資料，顯見不少人均
      認為個人金融帳戶如有高額現金匯入，可能較易獲得金融
      機構同意辦理個人貸款，才會成為詐欺集團慣用之詐術手
      段，是被告因一時思慮不周，受對方欺矇而誤信「黃建國
      」、「林文龍」及提供「律師李怡珍」簽章之「委託合約
      書」，佯稱「製造金流、美化帳戶，以便通過銀行貸款門
      檻」之手法細膩、計劃周詳之詐欺手法等情為真，因而提
      供彰銀案帳戶資料及提交贓款，核屬可能，則被告案發當
      時未必具有一般人之警覺程度，其是否能洞悉上開詐欺集
      團之技倆，顯非無疑義，被告自稱其一時未予查證，而誤
      信詐欺集團之說詞，進而提供其帳戶資料以便貸款及提交
      贓款等語，與常情實無重大違背之處。況若被告有意提供
      自己帳戶容任詐欺集團不法使用，當知此舉將使詐欺集團
      得以隱身幕後，享受鉅額不法暴利，自己卻將承受遭檢警
      追查而負擔刑責之高度風險，豈有不於交付帳戶資料之同
      時，索取相當對價之理？然被告於除提交贓款25萬元之外
      ，並無其他獲得任何報酬，而檢察官亦未舉證證明被告由
      上揭行為從中獲取利益，被告顯無與詐欺集團同為詐欺取
      財及洗錢犯行之動機。再觀諸「黃建國」與被告於110年5
      月30日16時33分至同年6月1日15時37分之對話：（見偵卷
      第82至86頁）
　　　被告：林先生都不回我訊息，麻煩您幫我問他現在是怎么
      回事。
　　　黃建國：王小姐！假日通常家庭日，我明天早上去公司在
      幫妳連絡。
　　　被告：好的謝謝你，因為他們有幫我存25萬在彰銀，然后
      提現出來把錢還給他們公司，結果我接到銀行通知說警察
      在查我戶頭的事，所以我彰銀網路被凍結，也不知道有沒
      有撤銷告訴，這樣會有案底，他們公司是要怎麼處理。
　　　黃建國：明早去公司請張副總去電了解。
　　　被告：我休3天，我希望能完全處理好，還有撤銷告訴的
      事情，再麻煩您一下。
　　　黃建國：我先打給副總。
　　　被告：好謝謝您。
　　　被告：請問黃先生問得如何，能回個電話給我嗎？讓我知
      道現在處理的如何，彰銀那把我的帳戶凍結變成管制帳戶
      ，連同第一銀行也被管制，請問你們要如何處理？變成警
      示帳戶，請問林小姐和解了沒，林小姐還沒撤銷告訴耶，
      這樣我會變成詐欺罪，為什麼都不接電話啊，你公司的地
      址根本就不對，跟本沒這間公司。
　　　由上可證，被告事後確曾因認被騙帳戶遭銀行凍結而積極
      質疑對方之事實。是在被告未獲得任何報酬或利益之情形
      下，倘其如對於所有帳戶可能遭詐欺集團使用一情可得而
      知，應無甘犯刑責、自陷囹圄，平白將上開彰銀帳戶、及
      其餘之第一銀行帳戶資訊提供予他人使用之理，由此更徵
      被告主觀上並無預見其提供上開帳戶資料時，會遭詐欺集
      團作為人頭帳戶之用。職此，審酌被告為資金需求者之弱
      勢地位，其因申辦貸款而受騙致提供其上開銀行帳戶，並
      誤認本案被害人匯入款項係詐欺集團為美化其帳戶之用，
      進而依詐欺集團指示提領款項，並將款項交付予詐欺集團
      指定之人，難認其主觀上可預見自稱「黃建國」、「林文
      龍」之人可能將上開帳戶供作詐騙本案被害人之用，亦無
      從逕認被告與該詐欺集團有詐欺取財與洗錢之犯意聯絡與
      行為分擔至明。
（六）綜上所述，本案尚難排除被告係遭詐欺集團成員騙取帳戶
      、領取及提交贓款之可能性，本院審酌檢察官所舉認被告
      涉犯詐欺取財、洗錢罪嫌所憑之證據，尚未達於通常一般
      之人均不致有所懷疑，而得確信被告為有罪之心證程度。
      此外，復查無其他積極證據足證被告確有公訴意旨所指之
      犯行，揆諸前揭說明，依「罪證有疑，利於被告」原則，
      應為有利於被告之認定，依法自應為被告無罪之諭知。
六、上訴駁回：
　　原審審理結果，認無其他積極證據足資證明被告有聲請簡易
    判決處刑意旨所指之上開詐欺取財、洗錢等犯行，而為被告
    無罪之諭知，尚無不合。檢察官上訴意旨略以：被告於本案
    發生時，已累積相當之社會閱歷與經驗，當知將個人金融帳
    戶及密碼交給不認識之人，可能被持以作為犯罪之用，其所
    辯之詞亦屬謳騙貸款銀行之手段，其動機亦不單纯，足見其
    於提供彰銀帳戶資料之際，亦未曾與所謂申貸之人晤面，主
    觀上應有容任將該帳戶作為收取不法所得之用，而具詐欺取
    財及洗錢之不確定故意；又被告深知其當時並無還款能力，
    依其資力並無法向銀行申辦貸款，卻仍欲創造不實金流以向
    銀行申貸，遂將其個人帳戶交予陌生人，且其帳戶内之款項
    餘額僅37元等情，此情顯與一般帳戶提供者，交付金融帳戶
    予詐欺集團使用時，帳戶内存款餘額甚低之情形相符，益徵
    被告於提供彰銀帳戶資料時，對其帳戶可能遭不法使用一事
    ，應有認知，且未違背其本意，被告主觀上應有詐欺取財及
    洗錢之不確定故意，是原審認事用法尚嫌未洽，請將原判決
    撤銷等語。惟此業據原審參酌上揭證據資料相互勾稽，於原
    判決理由欄內詳予論述，本院衡酌一般人若無擔保品，要向
    金融機構申請貸款，並非易事，故如信用具有瑕疵，復無擔
    保品而需款孔急者，轉向接受地下錢莊高額利息或透過代辦
    公司支付代辦費用藉此取得貸款之情形，時有所聞，實難期
    待該等民眾於此情境尚能理性辨別是否詐騙集團佯裝代辦公
    司或銀行專員騙取金融帳戶資料使用，以被告當時需款孔急
    之際，且現今經濟活動之多樣性及推陳佈新之瞬息萬變，尚
    難苛求每人均應對各式經濟活動有一定之瞭解，詐騙集團以
    流水帳等之手法，輕易騙取他人帳戶存摺等資料，顯見不少
    人均認為個人金融帳戶如有高額現金匯入，可能較易獲得金
    融機構同意辦理個人貸款，才會成為詐騙集團慣用之詐術手
    段，至行為人受教程度、從事之職業、心智是否成熟，並無
    必然之關連，是詐騙集團之詐騙手法經政府一再宣導及媒體
    大幅報導後，仍有各階層之民眾受騙之情形，而本案被告縱
    然為心智正常之成年人，亦非毫無生活、社會經驗之人，惟
    以被告完整保留與「黃建國」、「林文龍」之LINE相關對話
    內容、申辦貸款過程中亦拍照存證等情，且於案發後提供予
    警方偵辦、原審審酌，乃係為證實其所述往來經過情節，又
    審酌被告為資金需求者之地位，其因申辦貸款而受騙致提供
    其彰銀帳戶予詐騙集團使用，並誤認告訴人匯入款項係詐騙
    集團為美化其帳戶之用，進而依「林文龍」指示提領款項，
    並將款項交付予「林文龍」指定之人，難認被告主觀上可預
    見自稱「林文龍」之人可能將其彰銀帳戶供作詐騙本案告訴
    人之用，亦無從逕認被告與該詐騙集團有詐欺取財與洗錢之
    犯意聯絡與行為分擔至明，業如前述，經核尚無違背經驗法
    則及論理法則。本院衡酌聲請簡易判決處刑意旨認被告所涉
    上揭犯嫌，除檢察官所提上開證據外，別無其他補強證據佐
    證，檢察官上訴意旨僅係對原審依職權所為之證據取捨以及
    心證裁量為不同之評價，並未提出補強證據，可資證明被告
    確有其所起訴之犯行，尚難認有理由，應予以駁回。
據上論斷，應依刑事訴訟法第368條，判決如主文。
本案經檢察官董怡臻到庭執行職務。
中　　華　　民　　國　　111 　年　　12　　月　　8 　　日
                  刑事第十七庭  審判長法　官  鄭水銓
                                      法　官  黃雅芬
                                      法　官  沈君玲
以上正本證明與原本無異。
檢察官如不服本判決，應於收受送達後20日內向本院提出上訴書
狀，惟須受刑事妥速審判法第9條限制。其未敘述上訴之理由者
，並得於提起上訴後20日內向本院補提理由書(均須按他造當事
人之人數附繕本)「切勿逕送上級法院」。
刑事妥速審判法第9條：
除前條情形外，第二審法院維持第一審所為無罪判決，提起上訴
之理由，以下列事項為限：
一、判決所適用之法令牴觸憲法。
二、判決違背司法院解釋。
三、判決違背判例。
刑事訴訟法第 377 條至第 379 條、第 393 條第 1 款之規定，
於前項案件之審理，不適用之。
                                      書記官  羅敬惟
中　　華　　民　　國　　111 　年　　12　　月　　8 　　日